【裁判字號】    90,上訴,416
【裁判日期】    900418
【裁判案由】    違反槍砲彈藥刀械管制條例
【裁判全文】
臺灣高等法院臺南分院刑事判決             九十年度上訴字第四一六號      Ｃ
      上  訴  人
      即  被  告  甲  ○  ○
      選任辯護人  許  永  明
右上訴人因違反槍砲彈藥刀械管制條例案件，不服臺灣台南地方法院九十年度訴字第
九號中華民國九十年二月十九日第一審判決（起訴案號：臺灣台南地方法院檢察署八
十九年度偵字第一二八六三號），提起上訴，本院判決如左：
      主      文
上訴駁回。
      事      實
一、甲○○因綽號「紅中」之友人位於台南市○○路○段一三四號（原宿撞球場）之
    工作地點，遭他人找麻煩，乃為藉持有槍彈以達威嚇他人之目的，明知非經主管
    機關許可，不得非法持有可發射子彈具有殺傷力之改造玩具手槍及改造子彈，竟
    於民國（下同）八十九年十一月七日下午四時許，在台南市○○○地○街附近，
    向綽號「太子」真實姓名年籍不詳之成年男子，借得如附表所示之可發射子彈具
    有殺傷力之改造貝瑞塔九○手槍二把（含彈匣二個），及供上開手槍使用之具殺
    傷力改造九○手槍子彈十二顆（送鑑驗時業已試射四顆），並將之置於隨身攜帶
    之手提袋，未經許可而持有上開槍彈。嗣於同年月八日凌晨一時許，甲○○攜帶
    裝有上開槍彈之手提袋，搭乘由不知情之林偉中所駕駛之六Ｑ—七三二號營業小
    客車，途經台南市○○區○○路四段一三八號前，為警臨檢查獲，並當場自甲○
    ○之手提袋內起出上開如附表所示之改造貝瑞塔九○手槍二把（含彈匣二個）及
    改造九○手槍子彈十二顆（送鑑驗時業已試射四顆）。
二、案經台南市警察局第三分局報請台灣台南地方法院檢察署檢察官偵查起訴。
      理      由
一、右揭犯罪事實，迭據上訴人即被告甲○○於警訊、屢次偵審中供承不諱，並有如
    附表所示之改造貝瑞塔九○手槍二把（含彈匣二個）及改造九○手槍子彈十二顆
    扣案可資佐證；又上開扣案之槍彈，經送請內政部警政署刑事警察局鑑驗結果，
    認定送鑑改造貝瑞塔九○手槍二把（槍枝管制編號：0000000000、0
    000000000號），均係仿ＢＥＲＥＴＴＡ廠半自動手槍製造之金屬玩具
    手槍更換土造金屬槍管改造而成，機械性能良好，可擊發適用子彈，認具殺傷力
    ；而送鑑改造九○手槍子彈十二顆，認均係由土造金屬彈殼加裝直徑約９ｍｍ金
    屬彈頭改造而成，經採樣四顆試射，均可擊發，認具殺傷力等情，亦有該局八十
    九年十一月十五日刑鑑字第一七七一一○號鑑驗通知書乙紙（見偵查卷第十四頁
    ）在卷可稽，堪認被告持有如附表所示之槍彈確屬槍砲彈藥刀械管制條例所管制
    之具殺傷力槍彈。本件事證明確，被告犯行洵堪認定。
二、被告甲○○未經許可，持有具有殺傷力之改造玩具手槍及改造子彈，核其所為分
    別係犯槍砲彈藥刀械管制條例第十一條第四項之未經許可持有具殺傷力之槍枝罪
    及同條例第十二條第四項之未經許可持有子彈罪。被告以一持有行為，同時持有
    上開槍枝及子彈，觸犯構成要件相異之罪名，為想像競合犯，應依刑法第五十五
    條前段之規定，從一重之槍砲彈藥刀械管制條例第十一條第四項之未經許可持有
    具殺傷力之槍枝罪處斷。
三、原審適用槍砲彈藥刀械管制條例第十一條第四項、第十二條第四項，刑法第十一
    條前段、第五十五條、第四十二條第三項、第三十八條第一項第一款，罰金罰鍰
    提高標準條例第二條，並審酌被告於目前社會治安因槍枝氾濫而日益惡化之際，
    猶非法持有槍彈，嚴重威脅社會治安，及被告並無持上開槍彈犯案暨犯後坦承犯
    行等一切情狀，量處有期徒刑壹年陸月，併科罰金新臺幣貳拾萬元，及諭知罰金
    部分易服勞役之折算標準，並以：扣案如附表編號一所示之改造貝瑞塔九○手槍
    （含彈匣二個）及編號二鑑定時未經試射之改造九○手槍子彈（具直徑約９ｍｍ
    金屬彈頭）子彈八顆，均為違禁物，應依刑法第三十八條第一項第一款規定宣告
    沒收。另內政部警政署刑事警察局於鑑驗時試射上開子彈四顆（見前開鑑驗通知
    書），已不具殺傷力，非屬違禁物，爰不另為沒收之諭知。且說明槍砲彈藥刀械
    管制條例第十九條第一項固規定：「犯第七條、第八條、第十條、第十一條、第
    十二條第一項至第三項、第十三條第一項至第三項之罪，經判處有期徒刑者，應
    於刑之執行完畢或赦免後，令入勞動場所，強制工作，其期間為三年」。惟司法
    院大法官會議基於憲法第八條規定之精神，作成釋字第四七一號解釋：「按人民
    身體之自由應予保障，憲法第八條設有明文。限制人身自由之法律，其內容須符
    合憲法第二十三條所定要件。保安處分係對受處分人將來之危險性所為拘束其身
    體、自由等之處置，以達教化與治療之目的，為刑罰之補充制度。本諸法治國家
    保障人權之原理及刑法之保護作用，其法律規定之內容，應受比例原則之規範，
    使保安處分之宣告，與行為人所為行為之嚴重性、行為人所表現之危險性，及對
    於行為人未來行為之期待性相當。槍砲彈藥刀械管制條例第十九條第一項規定，
    不問對行為人有無預防矯治其社會危險性之必要，一律宣付強制工作三年，限制
    其中不具社會危險性之受處分人之身體、自由部分，其所採措施與所欲達成預防
    矯治之目的及所需程度，不合憲法第二十三條所定之比例原則。犯上開條例第十
    九條所定之罪，不問對行為人有無預防矯治其社會危險性之必要，一律宣付強制
    工作三年之部分，與本解釋意旨不符，應自本解釋公布之日起不予適用。犯該條
    例第十九條第一項所列舉之罪，依個案情節符合比例原則部分，固應適用該條例
    宣告保安處分；至不符合部分而應宣告保安處分者，則仍由法院斟酌刑法第九十
    條第一項規定之要件，依職權為之，於此，自無刑法第二條第二項之適用，亦即
    仍有從新從輕原則之適用。」依據大法官會議釋字第四七一號解釋之意旨，對於
    犯槍砲彈藥刀械管制條例第十九條第一項所列舉之罪者，是否宣告保安處分及適
    用何法條宣告保安處分，應依個案情節、犯罪人之危險性及保安處分之目的，具
    體決定之。經查本案被告雖於八十二年間因違反檢肅流氓條例案件，由原法院裁
    定應執行感訓處分（惟該案並無槍砲犯行，有裁定書一件在卷可參），及八十五
    年間因賭博案件，經原法院判處一千元罰金外，前無犯罪習慣或以犯罪為常業之
    情事，有卷附本院被告全國前案紀錄表可按，被告雖持有上開槍枝，惟並未持以
    犯案或為其他不法行為，且所查扣之槍枝僅係可發射子彈之改造玩具手槍，以被
    告上開持有槍枝之犯行，其社會危險性，認尚無以保安處分加以矯治之必要，爰
    不另為強制工作之諭知。本案經核原審認事用法俱無不合，量刑亦稱妥適，被告
    上訴意旨，以要照顧家庭，無力繳納罰金云云，並無可取，為無理由，應予駁回
    。
據上論結，應依刑事訴訟法第三百六十八條，判決如主文。
本案經檢察官吳忠賢到庭執行職務。
中    華    民    國      九十      年      四      月      十八        日
                                  臺灣高等法院臺南分院刑事第三庭
                                      審判長法官  黃    崑    宗
                                            法官  莊    俊    華
                                            法官  林    勝    木
右正本證明與原本無異。
如不服本判決，應於判決送達後十日內向本院提出上訴狀，其未敘述理由者並應於提
出上訴狀後十日內向本院補提理由書（應附繕本)。
              法院書記官  吳    秋    賢
中    華    民    國      九十      年      四      月      十九        日
附錄法條：
槍砲彈藥刀械管制條例第十一條第四項：未經許可，持有、寄藏或意圖販賣而陳列第
                                    一項所列槍枝者，處一年以上七年以下有期
                                    徒刑，併科新台幣七百萬元以下罰金。
槍砲彈藥刀械管制條例第十二條第四項：未經許可，持有、寄藏或意圖販賣而陳列子
                                    彈者，處五年以下有期徒刑，併科新台幣三
                                    百萬元以下罰金。
附表：
  ┌──┬─────────────┬───┬─────────────┐
  │編號│扣   押   物   品   名  稱│數  量│備                      考│
  ├──┼─────────────┼───┼─────────────┤
  │    │改造貝瑞塔九○手槍（含彈匣│      │槍枝管制編號：一一○二一六│
  │一  │二個）。                  │貳把  │五八七三、00000000│
  │    │                          │      │七四號。                  │
  ├──┼─────────────┼───┼─────────────┤
  │ 二 │改造九○手槍子彈（具直徑約│八顆  │原扣押十二顆，送鑑驗時試射│
  │    │９ｍｍ金屬彈頭）。        │      │四顆。                    │
  └──┴─────────────┴───┴─────────────┘


司法院資訊處製作；財團法人民間司法改革基金會備份。
